臺灣臺中地方法院刑事判決　　　　　　　　　　　　九十三年度易字第二一四五號
　　公　訴　人　台灣台中地方法院檢察署檢察官
　　被　　　告　甲○○
右列被告因詐欺案件，經檢察官提起公訴（九十二年度偵字第一三八八二號），及移
請併案辦理（九十二年度偵續字一三○號、偵字第五九九九號，九十二年度他字第一
第九八號、九十三年度聲他字第一○八號，臺灣臺北地方法院檢察署九十一年度核退
字第三四一八號、九十二年度他字第一三一號）本院合議庭裁定以簡式審判程序審理
，判決如左：
    主  文
甲○○幫助意圖為自己不法之所有，以詐術使人將本人之物交付，處有期徒刑伍月，
如易科罰金，以參佰元折算壹日。
    事  實
一、甲○○可預知將金融帳戶提供予不相識之人使用，可能遭詐騙集團供為被害人匯
    入被詐款項之帳戶，對此可能發生幫助他人犯罪之情形置於不顧，而基於幫助詐
    欺之不確定犯意，於民國八十九年十月三十日至同年十一月六日間之某時，在不
    詳地點，將其所申請華僑商業銀行台中分行帳號Ｚ0000000000000
    號帳戶（於八十九年十月三十日申請）之存摺、提款卡、印章交付詐騙集團中之
    某成員（即真實姓名年籍不詳之成年男子）。該成員收受甲○○所提供之金融帳
    戶存摺、提款卡後，即意圖為自己不法之所有，以「中美銀行」消費金融中心之
    名義以夾報之方式刊載貸款之不實廣告，使不特定人閱讀該廣告後與之聯絡，再
    趁機詐取財物。乙○○因需款孔急，於九十年四月十日，閱得該不實廣告，即撥
    打電話與一名自稱經理林俊德之男子（年籍不詳）聯絡表示欲辦理貸款，經該林
    姓經理指示須至華僑商業銀行新店分行開帳戶，並存入新台幣（下同）四十萬元
    作為財力證明，乙○○陷於錯誤於九十年四月十六日將四十萬元存入所申請開設
    之華僑商業銀行新店分行帳號Ｚ0000000000000號帳戶，並將帳號
    及密碼告知林姓經理，然乙○○卻於九十年四月十七日發現該筆存款竟遭不明歹
    徒以語音轉帳方式轉存至甲○○上述華僑商業銀行台中分行帳戶內，乙○○立即
    向林姓經理查問，林姓經理竟佯稱帳戶使用者即甲○○出國，須待甲○○返國後
    始可領回，然可再匯款三萬二千八百三十二元至高惠（由台灣台中地方法院檢察
  署檢察官另移轉由台灣台南地方法院檢察署偵辦）所有之郵局帳戶（局號000000
    -0、帳號022609）內購買保險，乙○○再依指示匯款，卻未取得借款，始知受騙
    ，報警處理。
二、案經乙○○告訴由臺灣臺中地方法院檢察署檢察官偵查起訴，及乙○○告訴由臺
    北縣政府警察局新店分局，報請臺灣臺北地方法院檢察署檢察官，呈請臺灣高等
    法院檢察署檢察長，核轉臺灣臺中地方法院檢察署檢察官移請併案辦理。
    理  由
一、訊據被告甲○○對於前揭犯罪事實認罪坦承不諱，核與告訴人乙○○於警訊及檢
    察官偵查中迭次指訴情節相符。按刑法上之故意，分為直接故意（確定故意）與
    間接故意（不確定故意），「行為人對於構成犯罪之事實，明知並有意使其發生
    者」為直接故意；「行為人對於構成犯罪之事實，預見其發生而其發生並不違背
    其本意者」為間接故意；而間接故意與有認識的過失之區別，在於二者對構成犯
    罪之事實雖均預見其能發生，但前者對其發生並不違背其本意，後者則確信其不
    發生。且幫助犯之成立，以行為人主觀上認識被幫助者正欲從事犯罪或係正在從
    事犯罪，且該犯罪有既遂之可能，而其行為足以幫助他人實現構成要件者，即具
    有幫助故意，並不以行為人確知被幫助者係犯何罪名為必要。次查：
    （１）、銀行、郵局開設帳戶，請領存摺、提款卡之事，係針對個人身分之社會
    信用而予資金流通，具有強烈之屬人性，且今日一般人至金融機關如銀行、郵局
    等開設帳戶並非難事，苟非供洗錢或犯罪等不法目的，依一般社會經驗法則判斷
    ，實無必要隱匿自己名義帳戶而向他人借取帳戶使用；（２）、被告係於將其帳
    戶存摺、提款卡、密碼提供出交付他人，衡之常情，應為悖離常態之行為，被告
    係成年且智力正常之人，當可預見使用帳戶之人係欲供做非法使用，此當為被告
    所預見；（３）、且近來詐欺集團詐取財物、竊車恐嚇取財及利用「刮刮樂」等
    名義詐欺取財之犯罪類型層出不窮，該等犯罪，多數均係利用他人帳戶作為恐嚇
    取財或詐欺所得財物之出入帳戶，並經媒體廣為披載，被告縱使並不確知所為詐
    取財物之對象為何，亦無法確知如何詐欺取財之具體內容，惟對前開之帳戶，將
    遭人作為詐欺取財犯行所得財物匯入及提領之工具使用，應足以有概括之認識，
    且可預見其發生。是本件被告將提款卡、帳戶提供予他人使用，其應可預見帳號
    、提款卡將遭利用作為財產上犯罪之工具，顯見被告容任使用該帳號、提款卡為
    犯罪之行為。而該利用帳號、提款卡據以為詐欺取財，並不違背被告之本意。蓋
    被告對於使用前開帳號、提款卡者係欲為財產上犯罪之情事，顯已有預見，且無
    何不發生財產上犯罪之確信，其即已具備幫助詐欺取財之不確定故意，應無疑義
    。至提供交付銀行帳戶、提款卡，既非詐欺取財罪構成要件之行為，且查無任何
    證據足資證明被告與前揭詐欺集團成員間有何詐欺取財之犯意聯絡，足認被告應
    僅係幫助行為（參臺灣高等法院臺中分院九十一年度上易字第一七一五號刑事判
    決）。此外，復有上開帳戶開戶資料、交易清單等在卷可參，本件事證明確，被
    告犯行堪以認定。
二、核被告甲○○提供交付銀行帳戶及提款卡予他人供詐欺取財匯款使用，雖並未參
    與詐欺取財之行為，然其顯係以幫助之意思，參與詐欺取財構成要件以外之行為
    ，為幫助犯，是被告甲○○所為，係犯刑法第三十條第一項前段、第三百三十九
    條第一項之幫助詐欺取財罪。被告幫助他人犯詐欺取財罪，為從犯，應依刑法第
    三十條第二項之規定減輕其刑。爰審酌被告甲○○，擅自出借帳戶供他人非法使
    用，助長社會犯罪風氣，且可能導致真正犯罪者逍遙法外，惟念及被告甲○○本
    身並未實際參與本件詐欺取財之犯行，責難性較小，且犯後坦承認罪等一切情狀
    ，量處如主文所示之刑，並諭知易科罰金之折算標準，以資懲儆。
據上論斷，應依刑事訴訟法第二百七十三條之一第一項、第二百九十九條第一項前段
，刑法第三百三十九條第一項、第三十條第一項、第二項、第四十一條第一項前段，
罰金罰鍰提高標準條例第一條前段、第二條，判決如主文。
本案經檢察官丙○○到庭執行職務。
中      華      民      國      九十三      年      十一    月  一    日
                                臺灣臺中地方法院刑事第一庭
                                        法  官  柯 崑 輝
右正本證明與原本無異。
如不服本判決，應於送達後十日內向本院提出上訴狀 （須附繕本） ，上訴於台灣高等
法院台中分院。
                                        書記官
中      華      民      國      九十三      年      十一    月  一    日
附錄論罪科刑法條
刑法第三百三十九條
意圖為自己或第三人不法之所有，以詐術使人將本人或第三人之物交付者，處五年以
下有期徒刑、拘役或科或併科一千元以下罰金。
以前項方法得財產上不法之利益或使第三人得之者，亦同。
前二項之未遂犯罰之。
